臺灣高雄地方法院刑事判決
111年度訴字第104號
公  訴  人  臺灣高雄地方檢察署檢察官
被      告  洪雅琴



選任辯護人  鄧藤墩律師
            劉睿揚律師
上列被告因毒品危害防制條例案件，經檢察官提起公訴（111年
度偵字第264號），本院判決如下：
    主  文
洪雅琴販賣第二級毒品，處有期徒刑壹年玖月。未扣案之犯罪所
得新臺幣伍佰元沒收，於全部或一部不能沒收或不宜執行沒收時
，追徵其價額。
    事  實
一、洪雅琴明知甲基安非他命為毒品危害防制條例所列第二級毒
    品，不得非法販賣及持有，竟仍基於販賣第二級毒品甲基安
    非他命以營利之犯意，於民國100年3月28日凌晨2時10分許
    ，在高雄市苓雅區林森二路及苓雅二路口之「貢茶」飲料店
    前，以新臺幣（下同）500元之代價，販賣甲基安非他命1小
    包（重量不詳）予許翔1次。嗣為警依法對洪雅琴持用行動
    電話門號0000000000號進行通訊監察蒐證後，循線查悉上情
    。
二、案經高雄市政府警察局苓雅分局報告臺灣高雄地方檢察署（
    下稱高雄地檢署）檢察官偵查起訴。
    理  由
一、證據能力之說明：
    查本判決所引用具有傳聞證據性質之證據，除因符合刑事訴
    訟法第159條之1至之4關於傳聞法則例外規定者，本有證據
    能力外，其餘均經當事人、辯護人於本院審理時同意有證據
    能力（見訴卷第59頁、第212至213頁，本判決以下所引出處
    之卷宗簡稱對照均詳見附表），而本院審酌上開各項證據作
    成或取得時之客觀環境條件，並無違法取證或欠缺憑信性或
    關連性之情形，作為證據使用皆屬適當，依刑事訴訟法第15
    9條之5第1項之規定，應認均有證據能力，得作為認定事實
    之憑據。
二、認定事實所憑之證據： 
（一）上開犯罪事實，業據被告洪雅琴於偵查及本院審理時均坦
      承不諱（見偵一卷第17至18頁、訴卷第55至61頁、第211
      至220頁），核與證人即購毒者許翔於警詢及偵查中所為
      證述大致相符（見偵一卷第3至6頁、第12至14頁），並有
      被告與許翔聯繫本件販毒之通訊監察譯文、手機簡訊翻拍
      影像、許翔指認被告之指認犯罪嫌疑人紀錄表各1份在卷
      可佐（見偵一卷第7至9頁），足認被告上開任意性自白與
      事實相符，堪可作為認定本件犯罪事實之依據。
（二）另參諸我國查緝販賣毒品執法甚嚴，對於販賣毒品所處刑
      罰非輕，而販賣毒品乃違法行為，非可公然為之，並無公
      定價格，且性質上易於分裝及增減份量，每次交易之價格
      及數量，均會隨時依買賣雙方之關係、資力、需求量及對
      於行情之認知、來源是否充裕、查緝是否嚴謹、購買者被
      查獲時供述毒品來源之風險評估等情，而異其標準，非可
      一概而論，且販賣之人從中牟取價差或量差之方式雖異，
      其意圖營利之販賣行為則同一。又毒品量微價高，取得不
      易，販賣者常有暴利可圖，苟無獲利，一般人要無可能甘
      冒重度刑責而販賣毒品予他人。是被告於本院審理時供稱
      其本件販毒是為了賺取毒品量差以供自己施用等語（見訴
      卷第57頁），堪認與事實相符，其主觀上乃是基於營利之
      意圖而為本件犯行，至堪認定。
（三）綜上所述，被告前揭販毒犯行，事證已臻明確，應依法論
      科。
三、論罪科刑：
（一）新舊法比較：
　　　按行為後法律有變更者，適用行為時之法律；但行為後之
      法律有利於行為人者，適用最有利於行為人之法律，刑法
      第2條第1項定有明文。查被告為本案行為後，毒品危害防
      制條例第4條第2項、第17條第2項之規定業於109年1月15
      日修正公布，並於同年7月15日施行生效。而查，修正後
      毒品危害防制條例第4條第2項之規定將有期徒刑及罰金刑
      之法定刑提高；修正後毒品危害防制條例第17條第2項之
      規定限縮減刑要件為「歷次審判中均自白」者方得減輕其
      刑，均非有利於被告之修正。從而，本件經綜合比較上開
      條文修正前後規定之結果，修正後之各項規定均非有利於
      被告，是自應依刑法第2條第1項前段之規定，適用被告行
      為時即修正前之毒品危害防制條例規定論處。
（二）所犯罪名及罪數： 
　　　被告所為，是犯修正前毒品危害防制條例第4條第2項之販
      賣第二級毒品罪。被告持有甲基安非他命之低度行為，為
      販賣之高度行為所吸收，不另論罪。
（三）刑之減輕事由： 
　　1.依偵審自白規定減輕其刑：
　　　按犯第4條至第8條之罪於偵查及審判中均自白者，減輕其
      刑，修正前毒品危害防制條例第17條第2項定有明文。查
      被告所犯上揭販賣第二級毒品罪，經其於偵查中及本院審
      理時坦承不諱，業如前述，應依首揭規定，減輕其刑。
　　2.依刑法第59條規定酌減其刑：
　　⑴犯罪情節部分：
　　①按犯罪之情狀顯可憫恕，認科以最低度刑仍嫌過重者，得
      酌量減輕其刑，刑法第59條定有明文。販賣毒品之行為，
      助長毒品流通，戕害國人健康，固應非難，然修正前毒品
      危害防制條例第4條第2項之罪，其法定本刑為無期徒刑或
      7年以上有期徒刑，刑度甚重；又同為販賣第二級毒品之
      人，其原因動機不一，犯罪情節未必盡同，或有大盤毒梟
      者，亦有中、小盤之分，甚或僅止於吸毒者同儕間為求互
      通有無之情形亦所在多有，其因販賣行為所獲致之利益與
      造成危害社會程度自屬有異，如於個案中，就包含刑法第
      57條所列舉事項在內之犯罪一切情狀，予以全盤考量後，
      認以相當之刑，即足以懲儆，並可達防衛社會之目的者，
      自非不可衡酌其犯罪之一切情狀是否有可憫恕之處，而適
      用刑法第59條之規定酌量減輕其刑，以期使個案裁判之量
      刑，能斟酌至當，合於比例原則。
　　②經查，被告為本案犯行時，年僅22歲，尚屬年輕，思慮尚
      未臻完全成熟，且所交易之毒品價值僅500元，又其犯罪
      動機乃因自身亦有施用毒品惡習，方欲以此賺取毒品量差
      供己施用，則其犯罪之手段、動機、目的等，與專職大量
      販賣毒品之大盤、中盤毒梟相比，犯罪情節實屬較輕。
　　⑵犯後態度及受迅速審判之權利侵害部分：
　　①按審判被控刑事罪時，被告一律有權平等享受立即受審，
      不得無故稽延之最低限度保障，公民與政治權利國際公約
      第14條第3項第3款定有明文。又人民有請願、訴願及訴訟
      之權，為憲法第16條所明定，所稱訴訟權，乃人民在司法
      上之受益權，不僅指人民於其權利受侵害時得提起訴訟請
      求權利保護，尤應保障人民於訴訟上有受公正、迅速審判
      ，獲得救濟之權利，俾使人民不受法律以外之成文或不成
      文例規之不當限制，以確保其訴訟主體地位（司法院釋字
      第446號理由書參照）。我國刑事妥速審判法基於上開對
      人民受妥適、迅速審判之訴訟權益保障，於99年4月23日
      制定，並於該法第1條第1項揭示：「為維護刑事審判之公
      正、合法、迅速，保障人權及公共利益，特制定本法」之
      立法目的；更於同法第7條明定於案件因非可歸責於被告
      之事由，自第一審繫屬日起已逾8年，且被告受迅速審判
      之權利侵害情節重大者，為衡平其權利侵害，而減輕其刑
      之規定。
　　②本件被告犯罪時間乃為100年3月28日，卻遲至111年1月11
      日始經檢察官提起公訴，於同年2月8日繫屬本院，此有本
      案起訴書及高雄地檢署111年2月7日雄檢榮問111偵264字
      第1119007674號函上收文戳章可佐（見訴卷第5頁），則
      本件檢察官提起公訴之日，已距犯罪之日近11年之久。而
      本案被告於100年5月11日偵訊時，即坦承本件販毒犯行，
      亦未提出其他主張或證據調查聲請，並無任何惡意拖延偵
      查之情形，且檢察官就全案之偵查作為於同年6月間即告
      完結，此觀高雄地檢署100年度偵字第16557號全卷可知。
      此外，被告於100年3月至4月間另犯11次販賣第二級、第
      三級毒品犯行，經本院於100年7月15日以100年度訴字第5
      38號判決有罪，並定應執行有期徒刑9年，而於同年8月8
      日確定（下稱甲案件），嗣甲案件與他案另定應執行刑9
      年5月（後再接續執行他案有期徒刑4月），被告於100年8
      月8日入監執行，於105年11月14日因縮短刑期假釋出監，
      並付保護管束，再於110年1月29日保護管束期滿假釋未經
      撤銷，視為執行完畢等情，有甲案件判決書、臺灣高等法
      院被告前案紀錄表各1份在卷可佐（見訴卷第15至26頁）
      。由上情可知，本案犯罪時間，實與甲案件各罪間，屬被
      告於同一時期所犯相同性質案件，然檢察官非但是於案發
      後近11年之久，更是在被告已受甲案件刑之執行，並獲准
      假釋，且假釋期滿後，方提起本件公訴。
　　③而觀被告於105年11月14日因縮短刑期假釋出監迄今，已更
      生5年有餘，其於保護管束期間，恪守受保護管束人應遵
      行之各事項，並定期向觀護人報到及採檢尿液，數年間各
      次尿液檢驗結果，均未檢出毒品反應，此經本院調閱高雄
      地檢署105年度執更護字第1175號、105年度執護字第1252
      號全卷核閱詳實，並有高雄地檢署受保護管束人應遵守事
      項暨報到具結書2份、台灣檢驗科技股份有限公司濫用藥
      物實驗室濫用藥物檢驗報告28份附卷為證（見訴卷第139
      至205頁）。再者，被告於更生期間，斷絕與先前毒品交
      友圈之聯繫，並曾任職水果店員、海產店員，且自107年5
      月15日起迄今任職便利商店，現已擔任該店副店長，與家
      庭連結關係良好，共同分擔家中經濟等情，業經被告於本
      院審理中供明在卷（見訴卷第58頁、第217至218頁），核
      與被告母親、叔叔於本院所述相符（見訴卷第60頁、第21
      8頁），並有在職證明書1份可佐（見訴卷第135頁），堪
      認被告出監後以具體行為展現力求更生之決心，且更生後
      之家庭、工作及生活狀況均甚屬良好。
　　④從而，被告於本案犯後，歷經入監執行，出監後恪守保護
      管束之各事項，並力求更生而有穩定之經濟來源及家庭生
      活，堪認其犯後態度良好。又本案檢察官於案發後近11年
      始提起本案公訴，雖因此一延宕期間並非於審判中所生，
      而無上揭刑事妥速審判法第7條減刑規定之直接適用。然
      偵查階段既屬廣義司法審判之一環，被告於偵查期間之訴
      訟權保障，即應同有上開國際公約、司法院釋字及刑事妥
      速審判法立法意旨所揭示「受公正、迅速審判」之權利保
      障。被告於本案長期未經起訴之期間，已受同時期所為販
      賣毒品罪刑之執行（即甲案件），並經假釋出監而更生逾
      5年。被告於生活正常秩序已經相當時日之重建，並趨於
      穩定之際，突遭檢察官起訴近11年前所為本案販毒犯行，
      非但使其長年更生生活遭受相當衝擊，更恐將使其面臨本
      案與甲案件等案定應執行刑後，再次入監執行短期自由刑
      之不利益（是否入監執行尚取決於後續應執行刑之長短、
      殘刑及假釋期間之計算等不確定因素）。於此一偵查期間
      之延宕全然非可歸責於被告之情形中，被告於本案所受妥
      速審判權利之侵害，情節實屬重大，而有衡平其所受損害
      之必要。
　　⑶本院審酌上開犯罪情節、被告犯後態度及其妥速審判權利
      受侵害之程度等情，認其犯罪情狀顯有可憫之處。是認被
      告就本件所犯販賣第二級毒品罪，縱依法定最低本刑之有
      期徒刑7年，復經偵審自白減輕後，而論以最低刑度之有
      期徒刑3年6月，仍難謂無情輕法重之憾，衡情不無可憫，
      爰就被告所為犯行，依刑法第59條之規定酌減其刑，以符
      刑罰之相當性原則。
　　3.綜上，被告就本件所犯之罪，同有偵審自白及刑法第59條
      酌減其刑二種減刑規定之適用，應依刑法第70條之規定遞
      減之。
（四）量刑：
　　　爰以行為人之責任為基礎，審酌被告明知甲基安非他命屬
      第二級毒品，具有成癮性、濫用性及社會危害性，我國法
      律乃嚴令禁絕，竟仍為牟取個人不法利益，無視上情而販
      賣之，助長毒品流通，破壞國民健康，被告行為對社會所
      生危害非輕，所為誠屬不該。然衡以被告本件販賣毒品之
      數量非鉅，且販毒價金非高，認其犯罪情節尚非惡劣。再
      念及被告犯後始終坦承犯行，並於犯罪後至本案言詞辯論
      終結前，長達11年之期間歷經入監執行，出監後恪守保護
      管束之各事項，並力求更生而有穩定之經濟來源及家庭生
      活，堪認其犯後態度良好。復考量本件非因可歸責於被告
      之因素，偵查期間長達近11年，以致對其更生後正常生活
      秩序造成相當衝擊，及其受妥速審判權利遭相當侵害等情
      ，並其於本院審理中自述之智識程度及家庭生活狀況（見
      訴卷第218頁，基於個人隱私及個資保障，不於判決中詳
      載），暨其前科素行等一切情狀，量處如主文所示之刑。
四、沒收：
　　被告因本件犯行所得販毒價金500元，要屬被告之犯罪所得
    ，雖未經扣案，仍應依刑法第38條之1第1項前段、第3項之
    規定，宣告沒收，於全部或一部不能沒收或不宜執行沒收時
    ，追徵其價額。
據上論斷，應依刑事訴訟法第299條第1項前段，修正前毒品危害
防制條例第4條第2項、第17條第2項，刑法第2條第1項前段、第1
1條、第59條、第38條之1第1項前段、第3項，判決如主文。
本案經檢察官尤彥傑提起公訴，檢察官翁誌謙到庭執行職務。
中　　華　　民　　國　　111 　年　　5 　　月　　 3　　日
                  刑事第九庭    審判長法  官  毛妍懿
                                      法  官  黃三友
                                      法  官  張瀞文
以上正本證明與原本無異。
如不服本判決應於收受送達後20日內向本院提出上訴書狀，並應
敘述具體理由；如未敘述上訴理由者，應於上訴期間屆滿後20日
內向本院補提理由書（均須按他造當事人之人數附繕本）「切勿
逕送上級法院」。
中　　華　　民　　國　　111 　年　　5 　　月　　3 　　日
　　　　　　　　　　　　　　　　　    書記官  張惠雯
附錄論罪科刑法條：
修正前毒品危害防制條例第4條第2項
製造、運輸、販賣第二級毒品者，處無期徒刑或7年以上有期徒
刑，得併科新臺幣1千萬元以下罰金。
附表：本判決所引出處之卷宗簡稱對照表 
簡稱 卷宗名稱 偵一卷 高雄地檢署110年度偵字第16557號卷宗 偵二卷 高雄地檢署111年度偵字第264號卷宗 訴卷 本院111年度訴字第104號卷宗